【裁判字號】    99,上易,534
【裁判日期】    990513
【裁判案由】    竊盜
【裁判全文】
臺灣高等法院臺中分院刑事判決         99年度上易字第534號
上  訴  人
即  被  告  甲○○
上列上訴人因竊盜案件，不服臺灣臺中地方法院99年度易字第
432號中華民國99年2月26日第一審判決（起訴案號：臺灣臺中地
方法院檢察署98年度偵字第28167號），提起上訴，本院判決如
下：
    主  文
上訴駁回。
    理  由
一、依刑事訴訟法第350條、第361條、第362條、第367條規定，
    不服地方法院之第一審判決而上訴者，須提出上訴書狀，並
    應敘述具體理由，為上訴必備之程式；其所提出之書狀未敘
    述上訴理由，或僅曾以言詞陳述上訴理由者，均應於上訴期
    間屆滿後20日內補提理由書於第一審法院。第一審法院經形
    式審查，認逾期未補提上訴理由者，應定期間先命補正；逾
    期未補正者，為上訴不合法律上之程式，應以裁定駁回。倘
    已提出上訴理由，但所提非屬具體理由者，則由第二審法院
    以上訴不合法律上之程式，判決駁回。而所謂具體理由，必
    係依據卷內既有訴訟資料或提出新事證，指摘或表明第一審
    判決有何採證認事、用法或量刑等足以影響判決本旨之不當
    或違法，而構成應予撤銷之具體事由，始克當之（例如：依
    憑證據法則具體指出所採證據何以不具證據能力，或依憑卷
    證資料，明確指出所為證據證明力之判斷如何違背經驗、論
    理法則）；倘僅泛言原判決認定事實錯誤、違背法令、量刑
    失之過重或輕縱，而未依上揭意旨指出具體事由，或形式上
    雖已指出具體事由，然該事由縱使屬實，亦不足以認為原判
    決有何不當或違法者（例如：對不具有調查必要性之證據，
    法院未依聲請調查亦未說明理由，或援用證據不當，但除去
    該證據仍應為同一事實之認定），皆難謂係具體理由，俾與
    第二審上訴制度旨在請求第二審法院撤銷、變更第一審不當
    或違法之判決，以實現個案救濟之立法目的相契合，並節制
    濫行上訴（最高法院97年度臺上字第892號判決意旨可資參
    照）。又理由是否具體，則屬第二審法院審查之範圍，不在
    命補正之列，亦即上訴書狀已記載理由，並有具體之敘述時
    ，其上訴既屬合法，第二審法院固應就其理由之是否可取，
    為實體之審理及判斷；如認其上訴書狀雖記載理由，但並未
    具體敘述時，則無須再命補正，可逕認其上訴不合法，以判
    決駁回之，此有最高法院97年度臺上字第1281號判決意旨可
    參。
二、本案上訴人即被告甲○○（下稱被告）不服原審判決提起上
    訴，其上訴狀所載理由，略以：其於警方尚未發覺竊行時，
    即主動向盤查之員警坦承車上之電瓶均為其竊取，其亦主動
    帶警方前往行竊地點採證，符合自首要件，竊得之電瓶亦已
    歸還被害人。其所以犯下竊盜案件，乃因地下錢莊逼債所致
    ，現已深感悔悟，據此，請予以撤銷原判決，另為妥適之判
    決（從輕量刑），以啟自新云云。
三、經查：上開被告甲○○所提之上訴理由，要非屬所謂之具體
    理由【即必須依據卷內既有訴訟資料或提出新事證，具體指
    摘或表明第一審判決有何採證認事、用法或量刑等足以影響
    判決本旨之不當或違法，而構成應予撤銷之具體事由，始克
    當之（例如：依憑證據法則具體指出所採證據何以不具證據
    能力，或依憑卷證資料，明確指出所為證據證明力之判斷如
    何違背經驗、論理法則）】。本件被告上訴理由僅泛言：被
    告已自首，且偷竊乃因地下錢莊逼債所致，請從輕量刑。然
    量刑輕重係屬事實審法院得依職權自由裁量之事項，茍已斟
    酌刑法第57條各款所列情狀而未逾法定刑度，即不得遽指為
    違法。被告對原審判決採用證據、認定事實及適用法律等節
    均不爭執，而原審判決於犯罪事實及理由欄內已認定被告竊
    取電瓶之犯行部分係自首，並均已適用刑法第62條前段之規
    定減輕其刑，且詳予載明量刑之依據：「本案竊行雖有10起
    ，惟於附表編號1所示時、地，係偷竊車牌2面，用以懸掛在
    其所租賃之自小客車上使用；另於附表編號2-10所示竊行，
    則均係於98年11月27日同一日先後不久之時間及駕車行經之
    路途上所違犯，所得財物不多，價值非鉅，犯罪情節並非重
    大，且甫竊得如附表編號2-10所示財物，即為警查獲，本院
    依現有卷證，認尚無法遽認被告有犯罪之習慣。從而，被告
    所犯如附表所示之竊行既為本院量刑時予以審酌，被告經由
    有期徒刑之適當執行後，當能心生警惕，並對其產生矯正策
    勵及使其回歸社會常軌之影響..」（參原判決第3頁）。原
    審顯已注意適用刑法第57條之規定，其對被告所處之刑符合
    「罰當其罪」之原則，本院經核並無輕重失衡之情形。是被
    告既未依法指摘或表明第一審判決有何採證認事、用法或量
    刑等足以影響判決本旨之不當或違法，而構成應予撤銷之具
    體事由，揆諸上開最高法院判決意旨，及依「程序優先於實
    體」之刑事訴訟法原則，本件上訴自不合法定上訴程式，應
    予駁回，並不經言詞辯論為之。
據上論斷，應依刑事訴訟法第367條前段、第372條，判決如主文
。
中    華    民    國    99    年    5     月    13    日
            刑事第五庭  審判長法  官  趙  春  碧
                              法  官  何  秀  燕
                              法  官  林  宜  民
以上正本證明與原本無異。
不得上訴。
                              書記官  吳  雅  菁
中    華    民    國    99    年    5     月    13    日

司法院資訊處製作；財團法人民間司法改革基金會備份。
